---
title: "Poročilo pri predmetu Analiza podatkov s programom R"
author: "Žan Mikola"
output:
  html_document: default
  pdf_document:
    includes:
      in_header: lib/styles.sty
    latex_engine: xelatex
runtime: shiny
---

```{r setup, echo=FALSE, results='hide', message=FALSE, warning=FALSE}
# Če želimo nastaviti pisave v PDF-ju, odkomentiramo
# in sledimo navodilom v programu.
#source("fontconfig.r", encoding="UTF-8")

# Uvoz vseh potrebnih knjižnic
source("lib/libraries.r", encoding="UTF-8")
```

```{r rstudio, echo=FALSE, results='asis'}
# Izris povezave do RStudia na Binderju
source("lib/rstudio.r", encoding="UTF-8")
```

# Izbira teme

V projektu bom analiziral izpust toplgrednih plinov v Sloveniji.
Poizkusil bom poiskati povezavo med gospodarsko rastjo in izpustom BDP, oziroma ugotoviti ali gospodarska rast pripomore k investicijam in davkom na okolje.
Na koncu projekta bom tudi predstavil, koliko se v posameznih regijah investira v zmanjšanje toplogrednih plinov.


***

# Obdelava, uvoz in čiščenje podatkov

```{r uvoz, echo=FALSE, message=FALSE}
source("uvoz/uvoz.r", encoding="UTF-8")
```

Podatke sem uvozil iz spletne strani Statističnega urada Republike Slovenija. Podatke imam v dveh razpredelnicah v obliki *tidy data*.

1. `leto` - spremenljivka: leto meritve(2010-2017)
  - `DEJAVNOST` - spremenljivka: gospodarske dejavnosti,
  - `Investicije mio €` - meritev: investicije v varovanje okolja
  - `Davki mio €` - meritev: okoljski davki 
  - `Proizvodnja mio €` - meritev: BDP države
  - `Izpusti (Mg)` - meritev: izpust plinov CH4, SF6, CO2, N20 v miligramih
  - `Izpusti CH4 (Mg)` - meritev: izpust plinov CH4 v miligramih
  - `Izpusti N20 (Mg)` - meritev: izpust plinov N20 v miligramih
  - `Izpusti CO2 (Mg)` - meritev: izpust plinov CO2 v miligramih
  - `Izpusti SF6 (Mg)` - meritev: izpust plinov SF6 v miligramih

2. `Leto` - podatki o občinah
  - `STATISTIČNA.REGIJA` - spremenljivka: ime regije,
  - `INVESTICIJE` - spremenljivka: namen za kaj se je investiralo,
  - `Investicije.za.varstvo.okolja` - meritev: tisoč € investirano,
  
***

# Analiza in vizualizacija podatkov


```{r vizualizacija, echo=FALSE, message=FALSE, warning=FALSE, results='hide'}
#uvoz grafov
source("vizualizacija/vizualizacija.r", encoding="UTF-8")
```



Spodnji grafi prikazujejo analizo različnih kategorij.

```{r zemljevid1, echo=FALSE, fig.align='center', fig.cap='Zemljevid 1'}
plot(zemljevid.investicije)
```

***

# Napredna analiza podatkov




***

```{r shiny, echo=FALSE}
shinyAppDir("shiny", options=list(width="100%", height=600))
```
